臺灣高等法院高雄分院刑事判決　　　　 100年度上易字第72號
上　訴　人
即　被　告　羅桂峰
上列上訴人因傷害案件，不服臺灣高雄地方法院99年度易字第20
22號中華民國99年11月11日第一審判決（起訴案號：臺灣高雄地
方法院檢察署99年度偵字第15370 號），提起上訴，本院判決如
下：
    主  文
上訴駁回。
    事  實
一、羅桂峰於民國（下同）98年11月29日12時許，在高雄市○○
    區○○路357 巷108 號前，因不滿鄧錫雄（起訴書及原判決
    均誤載為鄭錫雄）近身尾隨又不知其目的，遂基於傷害之故
    意，在轉身同時先以右手迴旋擊打鄧錫雄臉頰右側太陽穴位
    置，轉過身正向鄧錫雄後，復與鄧錫雄發生肢體衝突，致鄧
    錫雄於拉扯間倒地而受有頭部、左手挫傷、左股骨轉子骨折
    、肢體多處擦傷及鼻子鈍挫傷之傷害。
二、案經鄧錫雄訴由臺灣高雄地方法院檢察署檢察官偵查起訴。
    理  由
一、按被告以外之人於審判外之陳述，雖不符前4 條之規定，而
    經當事人於審判程序同意作為證據，法院審酌該言詞陳述或
    書面陳述作成時之情況，認為適當者，亦得為證據。當事人
    、代理人或辯護人於法院調查證據時，知有第159 條第1 項
    不得為證據之情形，而未於言詞辯論終結前聲明異議者，視
    為有前項之同意，刑事訴訟法第159 條之5 定有明文。本判
    決所引用之證據，其原屬於傳聞證據部分，檢察官於本院行
    準備程序時，已同意作為證據，被告或表示同意作為證據，
    或未表示意見，但未於言詞辯論終結前聲明異議，本院審酌
    前揭陳述作成時之情況，並無違法取證之瑕疵，認以之作為
    證據為適當，是本件有關被告以外之人於審判外之言詞或書
    面陳述，依前揭法條意旨，均得為證據。
二、訊據上訴人即被告矢口否認有上開傷害犯行，辯稱：當天告
    訴人走在被告後面，跟蹤被告，且毆打被告之頭部，被告基
    於自衛打告訴人的臉，但是並沒有用腳踢告訴人云云。經查
    ：
(一)、被告上開傷害事實，業據證人即告訴人鄧錫雄於原審指證綦
    詳，證稱：「（被告問：你在倒下時，你說我腳有踹你，那
    身上一定有痕跡與腳印，可否提出身上哪裡有腳印？）沒有
    ，確實是被告踢我，我才倒下，但身上沒有腳印。（被告問
    ：如果一個人在近身時，腳可否舉起來？）可以，因為被告
    是用腳背踢我，所以沒有腳印。被告是轉身過來先用拳頭打
    我，再用腳背踢我。（檢察官問：提示偵查卷第5 、6 頁診
    斷證明書，你的傷如何來的？）在去年11月29日約中午12點
    左右，我看到羅桂峰一邊抽香煙一邊走，我看他有無亂丟煙
    蒂，結果他就手插腰部，回頭看，看得時候就先回過身右手
    一拳打到我的臉部右側，然後就用右腳踢到我的左股關節這
    邊，我就倒下去了，他就馬上衝過來雙腳跪在柏油路上，屁
    股坐在我的胸部，臉朝著我，雙手猛打我的臉，我就用手在
    前面擋他好幾拳，後來鄰居陳許淑貞從房間衝出來，就把羅
    桂峰從我胸部拉起來，許女士把我扶起來時被告又衝過來要
    打我，許女士阻止他叫他不要過來。（檢察官問：你剛才有
    提到被告是以右腳腳背踢你左股關節時，他是以旋轉的方式
    嗎？）他用手打我時是旋轉過來打，轉過來之後才用腳踢。
    （檢察官問：提示偵卷第9 頁監視錄影畫面，請說明畫面是
    發生傷害事件之後的畫面嗎？）是，許女士把被告拉起來，
    他還要衝過來，許女士就說『你不要過來、你不要過來』，
    從第一張畫面就開始是這樣了。（檢察官問：你為何要在被
    告後面？）因為我們那條路經常地上有很多煙蒂，且羅先生
    有抽香煙，我是要看他有無亂丟煙蒂而已。（被告問：你剛
    才說我用右手打你、右腳踢你，是否如此？）是。（被告問
    ：我在你的前面，我轉過來的話，我右腿當軸心、左腳旋轉
    的話，右腳如何踢你，你說的是否有問題？）被告是轉過身
    的同時右手揮拳打到我的臉的右側，當時我還站著，他打完
    之後人已經轉過來面對我，被告就用右腳踢我左股關節一腳
    ，我就倒了。（被告問：你錄影帶只有前面，為何你走在我
    後面50、60公尺這段你不拿來當證據？）從被告的家門口走
    到事發現場約不到20公尺，哪來50、60公尺遠，而且我是走
    在被告後面，我跟被告跟不到8 公尺，被告愈走愈慢，所以
    兩人愈靠愈近，而後來我離被告約1 公尺他就打了。（被告
    問：錄影帶前面那段為何不拿出來？）因為錄影頭是個定點
    、死角，只有照固定的這個範圍，超過鏡頭拍攝範圍就照不
    到，所以我倒在地上、被告壓在我胸部時都沒有照到，他站
    起來時有照到。」等語（見原審卷第14頁至第17頁）。
(二)、其中就證人鄧錫雄上開指稱：被告於告訴人倒地後壓坐在告
    訴人胸部持續以雙手毆打告訴人頭部、臉部，嗣由陳許淑貞
    把被告拉起一節，則與證人陳許淑貞於偵查中具結證述「（
    問：98年11月29日上午12時許，當時你是否在高雄市○○路
    357 巷108 號？）我當時是在屋內，我聽到碰一聲，我跑出
    來看，看到鄧錫雄躺在門邊，我趕快扶他起來，當時羅桂峰
    有在現場。（問：有無詢問鄧錫雄發生何事？）我當時沒有
    問。當時我叫羅桂峰不要過來。（問：鄧錫雄有無跟你說發
    生何事？）他有跟我說他們有吵架。（問：有無看到他們打
    架過程？）沒有。我看到時鄧錫雄已躺在旁邊。」等語（見
    偵訊卷第13頁），所述有所不符。以告訴人所提出之監視錄
    影畫面翻拍照片亦僅顯示證人陳許淑貞與被告有對話及肢體
    接觸，尚難依該照片辨識被告是否壓坐在告訴人胸部施以毆
    打嗣由證人陳許淑貞將被告拉起之事實，是證人鄧錫雄此部
    分之指證尚難遽認為真實。
(三)、惟關於被告有無用腳踢告訴人，除證人鄧錫雄上開證述外，
    佐以告訴人所提出長庚醫療財團法人高雄長庚紀念醫院診字
    第E12966、49415 號診斷證明書分別記載其於急診治療中及
    急診入院接受手術後之診斷結果為「頭部、左手挫傷、左股
    骨頸骨折」、「左股骨轉子骨折、肢體多處擦傷、鼻子鈍挫
    傷」等詞（見原審卷第5 頁至第6 頁），及所提出現場受傷
    照片（見偵訊卷第7 頁至第9 頁），均無胸部壓挫傷或雙手
    手背或手臂挫傷之傷勢；輔以被告所提出診斷證明書（見偵
    訊卷第17頁）記載受有臉部擦傷、右手抓傷、雙膝抓傷之傷
    勢，堪認被告與告訴人確有發生肢體拉扯，惟如告訴人所述
    倒地遭被告壓坐胸部時以雙手護住頭臉部之情，被告應無由
    出現上揭傷勢，足證被告與告訴人發生拉扯時，告訴人因而
    倒地受傷，被告就此辯稱並未以腳踢告訴人，是告訴人自己
    跌倒之情，以告訴人受傷前尚能穩健自主行動並跟隨被告腳
    步之身體狀況，在無外力介入時，豈會為毆打被告而自行跌
    倒，是被告此部分所辯係卸責之詞，尚難採信。至於告訴人
    所受傷害，依前揭診斷證明書二紙之記載，其中急診時診斷
    有左股骨頸骨折，係應經治療之傷害，然被告經住院手術後
    則經診斷為左股骨轉子骨折，是認急診診斷證明書所載之左
    股骨頸骨折，經診斷治療後應係左股骨轉子骨折之傷害。
(四)、按對於現在不法之侵害，而出於防衛自己或他人權利之行為
    ，不罰，固為刑法第23條所規定。惟本案被告並不能證明告
    訴人之尾隨而有何毆打告訴人頭部之現在不法侵害，又被告
    所提出之聖功醫院診斷證明書所載醫師囑言：「病人自述被
    人抓傷及打傷。病人堅持不照X 光片，不留院及不打破傷風
    ，病人看門診追蹤」等詞（見偵卷第17頁），以頭部係人體
    重要部位，被告遭人毆打頭部於就醫時應不致未向醫師表明
    並請求檢查，且經本院勘驗告訴人所提出98年11月29日現場
    監視器錄影光碟，其內容為案發後之救護內容，有本院勘驗
    筆錄可憑（見本院卷第40頁），被告自不得主張正當防衛而
    解免其刑責。至於被告請求傳喚證人即警員蔡少富，以證明
    本案案發前一段時間，告訴人與其胞兄侵入被告住處，共同
    毆打被告之子羅少佑，而與被告有宿怨云云，惟此縱令屬實
    ，係屬另一問題，不能與本案被告之傷害行為相提並論，被
    告亦難執此而為有利之辯解，故無傳喚之必要。
(五)、綜上所述，被告所辯，係事後卸責之詞，不足採信，本件被
    告有上開傷害行為，事證明確，其犯行堪以認定，應依法論
    科。
三、核被告所為，係犯刑法第277 條第1 項之傷害罪。
四、原審以被告傷害犯行，罪證明確，適用刑法第277 條第1 項
    、第41條第1 項前段，刑法施行法第1 條之1 規定，審酌被
    告僅因不滿告訴人尾隨行進即出手傷人，顯見情緒控管不佳
    ，告訴人受傷之程度，其傷須住院接受左股骨轉子鋼釘鋼板
    內固定手術，出院後仍須門診追蹤治療之不便，惟念及被告
    前未有犯罪紀錄，素行良好，僅因一時情緒失控與告訴人為
    肢體衝突所致等一切情狀，量處拘役50日，並諭知如易科罰
    金，以新臺幣1 千元折算1 日，原審認事用法核無違誤，量
    刑亦稱妥適，被告上訴意旨仍執陳詞否認犯罪，而指摘原判
    決不當，為無理由，應予駁回。
據上論斷，應依刑事訴訟法第368條，判決如主文。
本案經檢察官李門騫到庭執行職務。
中    華    民    國  100     年    4     月    7    日
                  刑事第六庭    審判長法  官  王憲義
                                      法  官  簡志瑩
                                      法  官  邱永貴
以上正本證明與原本無異。
不得上訴。
中    華    民    國  100     年    4     月    7    日
                                      書記官  盧雅婷
附錄本判決論罪之法條：
中華民國刑法第277條第1 項
（普通傷害罪）
傷害人之身體或健康者，處3 年以下有期徒刑、拘役或1 千元以
下罰金。